【裁判字號】    89,上易,320
【裁判日期】    891003
【裁判案由】    恐嚇取財
【裁判全文】
臺灣高等法院花蓮分院刑事判決            八十九年度上易字第三二號
    上  訴  人  臺灣臺東地方法院檢察署檢察官
    被      告  乙○○
右列上訴人因被告恐嚇取財案件，不服臺灣台東地方法院八十八年度訴字第三０四號
中華民國八十九年十月三日第一審判決 (起訴案號：八十八年度偵字第一七０五號）
提起上訴，本院判決如左：
    主      文
原判決撤銷。
乙○○共同意圖為自己不法之所有，以恐嚇使人將本人之物交付，處有期徒刑陸月。
    事      實
一乙○○與另不詳姓名之二名成年男子基於意圖為自己不法之所有之犯意連絡及單一
  之決意，於民國（下同）八十七年十二月二十二日上午，在台東市○○街一０八號
  一樓張文旭住處，由其中一不詳姓名之男子以劉冠成（被告之弟）入獄係因甲○○
  密告所致，且劉冠成剛出獄無生活費用為由，要甲○○拿出新台幣( 下同 )三十萬
  元出來擺平，否則將對甲○○不利，讓其生意難做等語，並出手毆打甲○○（傷害
  部分未經告訴），恐嚇甲○○，致使甲○○心生畏懼，惟因甲○○並無現款，乃由
  乙○○陪同，至台東市國華人壽於同日下午貸得六萬六千五百八十元並由甲○○簽
  發面額各七萬元之本票二紙交付予該上開不詳姓名之男子，八十八年一月五日甲○
  ○以現款八萬元換回該二張本票。
二案經甲○○訴由台東縣警察局台東分局報請台灣台東地方法院檢察署檢察官偵查起
  訴。
    理      由
一訊據被告乙○○否認有右揭恐嚇取財之犯行，辯稱伊於八十七年十二月上旬於毒品
  送觀察勒戒出所後即前往台北，本件案發時伊並不在場云云。惟查：右揭犯罪事實
  迭據告訴人甲○○於警訊、偵查中及原審法院審理時指訴不移，核與同案被告劉冠
  成於檢察官偵查中供述大致相符（見偵查卷第十八－十九頁），且被告於原審亦供
  承八十七年十二月二十二日由渠陪同告訴人甲○○到國華人壽貸款（見原審卷第九
  十六頁），凡此均見告訴人此部分之指訴非虛，雖告訴人於原審最後審判期日供稱
  伊被恐嚇與被告無關，惟此項供述僅表示恐嚇言詞非出於被告之口而已，非能憑此
  認定被告與該不詳姓名之男子間無恐嚇取財之犯意連絡或行為分擔。被告上開辯解
  乃飾責之詞，不足採信，其犯行洵堪認定。
二核被告所為，係犯刑法第三百四十六條第一項之恐嚇取財罪，其與另二位不詳姓名
  者間有犯意連絡及行為分擔，應論以共同正犯。又被告與另二名不詳姓名者係基於
  單一之決意而接續實施前揭恐嚇取財之行為，為接續犯。本件原審以告訴人前後供
  述不一，及告訴人最後供稱伊被恐嚇與被告無關而為被告無罪之諭知，雖非無見，
  惟查告訴人甲○○前段陳述固稍有不一，惟其主要情節則無岐異，參酌前揭共同被
  告劉冠成及被告在原審之陳述，要難以告訴人指訴前後細節不一即否定其犯行，公
  訴人上訴意旨指摘及此，核有理由，應撤銷原判決，並審酌被告一切犯罪情狀，量
  處如主文所示之刑。
三公訴意旨另以：被告夥同另二位不詳姓名男子，於八十七年十二月初二次（其間相
  隔二日）至台東市○○路○段二七七號，以言詞恐嚇脅迫甲○○，致胡某心生畏懼
  分別交付三千元及面額三萬九千元之支票乙紙，因認此部分亦涉犯恐嚇取財罪名等
  語。公訴意旨認被告涉犯此部分罪嫌，無非以告訴人甲○○及證人尤明朝之供述為
  論據，惟訊之被告矢口否認有上揭犯行，經查：
  (一)告訴人在檢察官偵查中供稱：「因劉冠成要打官司，向我借了四萬多元」（見偵
    查卷第二十九頁背面），且同案被告劉冠成在檢察官偵查中亦供稱：「我有向甲
    ○○借款，胡拿一張三萬多元支票借我，我出獄時，甲○○曾拿幾千元供我吃飯
    」（見偵查卷第十八頁背面），又檢察官在劉冠成之不起訴處分書中，也記載：
    「甲○○曾自願借四萬多元予劉冠成，但劉冠成並未恐嚇甲○○」，且告訴人在
    原審法院調查時又供稱：「這兩次（指八十七年十二月月初的那二次），是劉冠
    成和他的朋友，都沒有乙○○，」（見原審八十九年五月九日訊問筆錄），由此
    可知，被告根本沒有在八十七年十二月初，先後二次向告訴人恐嚇取財。
  (二)證人尤明朝於警訊中供稱和告訴人有生意上的往來，告訴人交給劉冠成之三萬九
    千元支票，發票人即為尤明朝，惟並未一言提及被告有何恐嚇告訴人之情事，則
    尤明朝之供述自不能做為認定被告犯罪之依據。
  (三)綜上所述此部分不能證明被告犯罪，惟公訴意旨認與前揭論罪部分有連續關係而
    為裁判上之一罪，爰不另為無罪之諭知。
據上論斷，應依刑事訴訟法第三百六十九條第一項前段、第三百六十四條、第二百九
十九條第一項前段、刑法第二十八條、第三百四十六條第一項，罰金罰鍰提高標準條
例第一條前段，判決如主文。
本案經檢察官翟光軍到庭執行職務。
中      華      民      國      九十        年    一      月    十      日
                                    審判長法官  謝  志  揚
                                          法官  何  方  興
              法官  蔣  有  木
右正本證明與原本無異。
本件不得上訴。
                                        書記官  林  明  智
中      華      民      國      九十        年    一      月    十      日


司法院資訊處製作；財團法人民間司法改革基金會備份。
